---
title: "Epidemia Covid-19 na Ukrainie"
author: 
date: 
output: html_document
---

```{r setup, include=FALSE}
knitr::opts_chunk$set(echo = FALSE)
```
```{r include=FALSE, message=FALSE}
library(maptools)
library(rgeos)
library(rgdal)
library(ggplot2)
library(gridExtra)
library(reshape2)
library(ggthemes)
library(scales)
library(tidyr)
library(dplyr)
library(ggrepel)
library(gridExtra)
library(forcats)
library(lubridate)
```
```{r message=FALSE, include=FALSE}
shp1 <- readOGR("E:/R/UA_spis/data/mapa", layer = "obwod_pl")
#zmieniamy format danych
shp1f <- fortify(shp1, region = "ADM1_PCODE")
```


```{r message=FALSE, include=FALSE}

load(file = "E:/R/COVID-19/Ukraina.dane/obwody.lista.Rda")
obwody.lista <- obwody %>%
  # trzeba poprawic współrzędne Kijowa, bo nie widać go na mapie
  select(1:3,6,7)
obwody.lista[13,1] <- 50.777435
obwody.lista[13,2] <- 30.167475
rm(obwody)

load(file = "E:/R/COVID-19/Ukraina.dane/obwody_dzienne.Rda")
obwody <- obwody %>%
  select(-c(7,8))%>%
  left_join(obwody.lista, by="Kod")%>%
  mutate(lat = as.numeric(lat), long = as.numeric(long))

load(file = "E:/R/COVID-19/szpitale.suma.github.Rda")

load(file = "E:/R/COVID-19/szpitale.respiratory.Rda")

load(file = "E:/R/COVID-19/szpitale.obwody.Rda")

load(file = "E:/R/COVID-19/szpitale.medycy.Rda")


```


```{r}
a <- obwody %>%
  filter(data== max(data)) %>%
  group_by(Obwód, Kod, data, long,lat)%>%
  summarise(
    liczba = sum(liczba),
    data2 = max(data)+1
  ) 

d <- a %>%
  arrange(desc(liczba))

b <- obwody %>%
  filter(data== max(data))%>%
  filter(skumulowane=="zgony")
c <- obwody %>%
  filter(data== max(data))%>%
  filter(skumulowane=="wyleczeni")
```


***


### Ogólna sytuacja na Ukrainie

Wedug danych Ministerstwa Zdrowia  z `r unique(format(a$data2, "%d"))` `r if_else(unique(format(a$data2, "%B"))=="marzec", paste("marca"), paste("kwietnia"))` `r unique(format(a$data2, "%Y"))` z godziny 9.00 od początku epidemii na Ukrainie zanotowano w sumie **`r sum(a$liczba)`** przypadków zarażenia wirusem SARS-CoV-2 , z czego **`r sum(b$liczba)`** osób zmarło i **`r sum(c$liczba)`** się wyleczyło.  


```{r message=FALSE, include=FALSE}
#porównnie zarażonych i zgonóW
a <- szpitale.suma%>%
  group_by(person_age_group)%>%
  summarise(
    zgony=sum(new_death),
    zarazeni=sum(new_confirm)
  )%>%
  filter(person_age_group!="b.d.")

kolory <- c("0-5"="red4", "06-17"="royalblue4", "18-39"="coral3", "40-64"="goldenrod4", "65+"="yellowgreen")

p1 <- ggplot(a, aes(x="", y=zarazeni, fill=person_age_group)) +
  geom_col() +
  geom_label_repel(aes(label = paste0(round(zarazeni/sum(zarazeni)*100), "%")), 
            position = position_stack(vjust = 0.5), show.legend = FALSE, color="white",fontface='bold')+
  coord_polar(theta = "y") + 
  scale_fill_manual(values = kolory)+
  labs(fill="", y="",x="", title = "Zarażeni SARS-CoV-2", caption = "")+
  theme_bw()+
  theme(axis.line = element_blank(),
        axis.text = element_blank(),
        panel.grid=element_blank(),
        axis.ticks = element_blank(),
        plot.title = element_text(hjust = 0.5),
        legend.position = "bottom")

a <- szpitale.suma%>%
  group_by(person_age_group)%>%
  summarise(
    zgony=sum(new_death),
    zarazeni=sum(new_confirm)
  )%>%
  filter(person_age_group!="b.d.")%>%
  filter(zgony>0)

p2 <- ggplot(a, aes(x="", y=zgony, fill=person_age_group)) +
  geom_col() +
  geom_label_repel(aes(label = paste0(round(zgony/sum(zgony)*100), "%")), 
                   position = position_stack(vjust = 0.5), show.legend = FALSE, color="white", fontface='bold')+
  coord_polar(theta = "y") + 
  labs(fill="", y="",x="", title = "Zgony z powodu Covid-19",
       caption = "Źródło: Ministerstwo Zdrowia Ukrainy")+
  scale_fill_manual(values = kolory)+
  theme_bw()+
  theme(axis.line = element_blank(),
        axis.text = element_blank(),
        panel.grid=element_blank(),
        axis.ticks = element_blank(),
        plot.title = element_text(hjust = 0.5),
        legend.position = "bottom")
```

```{r dpi=300}
grid.arrange(p1,p2, ncol=2)
```


***


```{r dpi=300}
b <- szpitale.suma%>%
  group_by(add_conditions)%>%
  summarise(
    zgony=sum(new_death),
    zarazeni=sum(new_confirm)
  )

ggplot(b, aes(x="", y=zgony, fill=add_conditions)) +
  geom_col() +
  geom_label(aes(label = zgony), 
                   position = position_stack(vjust = 0.5), show.legend = FALSE, color="white", fontface='bold')+
  coord_polar(theta = "y") + 
  labs(fill="", y="",x="", title = "Stan zdrowia osób zmarłych na Covid-19",
       caption = "Źródło: Ministerstwo Zdrowia Ukrainy")+
  theme_bw()+
  theme(axis.line = element_blank(),
        axis.text = element_blank(),
        panel.grid=element_blank(),
        axis.ticks = element_blank(),
        plot.title = element_text(hjust = 0.5),
        legend.position = "bottom")
```


***


```{r dpi=300}
a <- szpitale.suma %>%
  filter(new_death>0)

ggplot(a)+
  geom_bar(aes(x=person_age_group, y=smiertelnosc, fill=person_gender), 
           stat="identity", position = position_dodge(preserve = 'single'))+
  facet_wrap(~add_conditions, ncol = 1)+
  scale_y_continuous(labels = percent_format(accuracy = 1))+
  geom_label(data=a, aes(x=person_age_group, y=smiertelnosc, label=paste0(round(smiertelnosc*100,1), "%"), 
                         fill=person_gender), position = position_dodge(width = 0.8), show.legend = FALSE)+
  coord_flip()+
  labs(fill="", y="śmiertelność", x="", 
       title = "Porównanie śmiertelności w zależności od grupy wiekowej",
       caption = "Źródło: Ministerstwo Zdrowia Ukrainy")+
  theme_bw()+
  theme(legend.position = "bottom", plot.title = element_text(hjust = 0.5))
```



```{r}
a <- obwody %>%
  filter(data== max(data)) %>%
  group_by(Obwód, Kod, data, long,lat)%>%
  summarise(
    liczba = sum(liczba),
    data2 = max(data)+1
  ) 

d <- a %>%
  arrange(desc(liczba))

b <- obwody %>%
  filter(data== max(data))%>%
  filter(skumulowane=="zgony")
c <- obwody %>%
  filter(data== max(data))%>%
  filter(skumulowane=="wyleczeni")
```


***


### Sytuacja w regionach Ukrainy


Najwięcej potwierdzonych przypadków zarażenia wirusem SARS-CoV-2 jest `r if_else(d[1,1]=="Kijów", paste("w Kijowie"), paste0("w obwodzie ", d[1,1], "m"))` (`r d[1,6]`) oraz `r if_else(d[2,1]=="Kijów", paste("w Kijowie"), paste0("w obwodzie ", d[2,1], "m"))` (`r d[2,6]`) i `r if_else(d[3,1]=="Kijów", paste("w Kijowie"), paste0("w obwodzie ", d[3,1], "m"))` (`r d[3,6]`). 

```{r dpi=300}
ggplot() + 
  geom_map(data=a, aes(map_id=Kod, fill=liczba), map=shp1f) + 
  geom_path(data = shp1f, aes(x=long, y=lat, group=group), colour="grey", size=0.5) + 
  coord_map(projection = "mercator") + 
  scale_fill_gradient(low = "white", high = "orange") +
  labs(fill= "liczba \nzarażeń", title = "Liczba potwierdzonych przypadków SARS-CoV-2 ",
       subtitle =  paste0( "stan na ", format(as.Date(a$data2), "%d/%m/%Y"), ", godz. 9.00"),
       caption = "Źródło - Ministerstwo Zdrowia Ukrainy") +
  geom_label(data=a, aes(x=long, y=lat), label=a$liczba, size=3) +
  theme_bw()+
  theme(axis.ticks = element_blank(), panel.border = element_blank(), axis.text.x = element_blank(), axis.text.y = element_blank(),
        axis.title.x = element_blank(), axis.title.y = element_blank(), legend.position = c(0.1, 0.2),
        panel.grid.minor = element_blank(),panel.grid.major = element_blank(), plot.title = element_text(hjust = 0.5),
        plot.subtitle = element_text(hjust = 0.5), plot.background = element_rect(colour = "grey", size = 0.5), 
        plot.caption = element_text(size = 8))

```


***
```{r}
a <- obwody %>%
  filter(data== max(data)) %>%
  group_by(Obwód, Kod, data, population, long,lat)%>%
  summarise(
    liczba = sum(liczba),
    data2 = max(data)+1
  ) %>%
  mutate(zach.100 = liczba*100000/population)%>%
  mutate(zach.100 = round(zach.100, 1))
b <- a %>%
  arrange(desc(zach.100))

```

Pod względem ilości przypadków na 100 tysięcy mieszkańców, najwyższy poziom zarażeń jest `r if_else(b[1,1]=="Kijów", paste("w Kijowie"), paste0("w obwodzie ", b[1,1], "m"))` (`r b[1,9]`) oraz `r if_else(b[2,1]=="Kijów", paste("w Kijowie"), paste0("w obwodzie ", b[2,1], "m"))` (`r b[2,9]`) i `r if_else(b[3,1]=="Kijów", paste("w Kijowie"), paste0("w obwodzie ", b[3,1], "m"))` (`r b[3,9]`). W `r sum(b$zach.100<10)` obwodach poziom zarażeń nie przekracza 10 osób na 100 tys. 

```{r dpi=300}
ggplot() + 
  geom_map(data=a, aes(map_id=Kod, fill=zach.100), map=shp1f) + 
  geom_path(data = shp1f, aes(x=long, y=lat, group=group), colour="grey", size=0.5) + 
  coord_map(projection = "mercator") + 
  scale_fill_gradient(low = "white", high = "orange") +
  labs(fill= "liczba\nzarażonych", 
       title = "Liczba zarażonych SARS-CoV-2 na 100 tys. mieszkańców",
       subtitle =  paste0( "stan na ", format(as.Date(a$data2), "%d/%m/%Y"), ", godz. 9.00"),
       caption = "Źródło - Ministerstwo Zdrowia Ukrainy, liczba ludności wg tzw. spisu Dubileta") +
  geom_label(data=a, aes(x=long, y=lat), label=sprintf("%0.1f",a$zach.100), size=3) +
  theme_bw()+
  theme(axis.ticks = element_blank(), panel.border = element_blank(), axis.text.x = element_blank(), axis.text.y = element_blank(),
        axis.title.x = element_blank(), axis.title.y = element_blank(), legend.position = c(0.1, 0.2),
        panel.grid.minor = element_blank(),panel.grid.major = element_blank(), plot.title = element_text(hjust = 0.5),
        plot.subtitle = element_text(hjust = 0.5), plot.background = element_rect(colour = "grey", size = 0.5), 
        plot.caption = element_text(size = 8))
```

***

```{r}
a <- obwody %>%
  filter(data== max(data)) %>%
  filter(skumulowane == "zgony") %>%
  group_by(Obwód, Kod, data, long, lat)%>%
  summarise(
    liczba = sum(liczba),
    data2 = max(data)+1
  )
b <- a%>%
  arrange(desc(liczba))
c <- obwody %>%
  filter(skumulowane=="zgony")%>%
  group_by(data)%>%
  summarise(
    zgony = sum(liczba)
  )

d <- obwody %>%
  group_by(data) %>%
  summarise(
    liczba = sum(liczba)
  )%>%
  left_join(c, by="data")%>%
  mutate(smiertelnosc = round(zgony/liczba*100, 1))%>%
  filter(data==max(data))
```



```{r dpi=300}
ggplot() + 
  geom_map(data=a, aes(map_id=Kod, fill=liczba), map=shp1f) + 
  geom_path(data = shp1f, aes(x=long, y=lat, group=group), colour="grey", size=0.5) + 
  coord_map(projection = "mercator") + 
  scale_fill_gradient(low = "white", high = "red") +
  labs(fill= "liczba \nzgonów", title = "Liczba zgonów z powodu Covid-19",
       subtitle =  paste0( "stan na ", format(as.Date(a$data2), "%d/%m/%Y"), ", godz. 9.00"),
       caption = "Źródło - Ministerstwo Zdrowia Ukrainy") +
  geom_label(data=a, aes(x=long, y=lat), label=a$liczba, size=3) +
  theme_bw()+
  theme(axis.ticks = element_blank(), panel.border = element_blank(), axis.text.x = element_blank(), axis.text.y = element_blank(),
        axis.title.x = element_blank(), axis.title.y = element_blank(), legend.position = c(0.1, 0.2),
        panel.grid.minor = element_blank(),panel.grid.major = element_blank(), plot.title = element_text(hjust = 0.5),
        plot.subtitle = element_text(hjust = 0.5), plot.background = element_rect(colour = "grey", size = 0.5), 
        plot.caption = element_text(size = 8))

```

***

```{r}
# dynamika zachorowań w wybranych obwodach
a <- obwody %>%
  group_by(data, Obwód)%>%
  summarise(
    liczba.zachorowan=sum(liczba)
  )%>%
  group_by(Obwód)%>%
  mutate(proc.zach = (liczba.zachorowan/lag(liczba.zachorowan, default = first(liczba.zachorowan)))-1)

nazwy <- a %>%
  filter(data==max(data))%>%
  arrange(desc(liczba.zachorowan))%>%
  head(5)%>%
  select(2)%>%
  pull()

a <- a %>%
  filter(Obwód %in% nazwy)%>%
  filter(liczba.zachorowan>100)%>%
  group_by(Obwód)%>%
  mutate(dzien=row_number())%>%
  mutate(proc.zach=round(proc.zach, 3))%>%
  mutate(liczba = max(liczba.zachorowan))%>%
  mutate(Obwód = if_else(Obwód!="Kijów", paste0("obw. ", Obwód, " (",liczba, ")"), paste0("Kijów"," (", liczba, ")")))

a1 <- obwody %>%
  group_by(data)%>%
  summarise(
    Obwód = "Ukraina",
    liczba.zachorowan = sum(liczba)
  )%>%
  mutate(proc.zach = (liczba.zachorowan/lag(liczba.zachorowan, default = first(liczba.zachorowan)))-1)%>%
  filter(liczba.zachorowan>1000)%>%
  mutate(dzien=row_number())%>%
  mutate(proc.zach=round(proc.zach, 3))%>%
  mutate(liczba = max(liczba.zachorowan))%>%
  mutate(Obwód = paste0(Obwód," (",liczba, ")"))

a <- bind_rows(a,a1)
```


```{r message=F, dpi=300}
ggplot(a, aes(x=dzien, y=proc.zach, color=Obwód))+
  geom_point(size=2, alpha=0.8)+
  facet_wrap(~reorder(Obwód, -liczba), ncol = 3, scales="free_x")+
  scale_y_continuous(labels = percent_format(accuracy = 5L))+
  geom_smooth(se=F, size=2)+
  geom_hline(aes(yintercept = mean(a1$proc.zach),linetype=""), size=0.5, ,color="blue" )+
  labs(x= "ilość dni od przekroczenia 100 zarażeń w obwodach i 1000 na Ukrainie", y= "dzienny przyrost nowych przypadków",
       title = "Dynamika zarażeń na Ukrainie i 5 najbardziej zarażonych obwodach",
       caption = "Źródło: Ministerstwo Zdrowia Ukrainy",
       linetype = "")+
  guides(color=FALSE)+
  scale_color_brewer(palette="Dark2")+
  scale_linetype_manual(name = "", values = "dashed", labels = "średnia przyrostu zakażeń na Ukrainie") +
  theme_bw()+
  theme(legend.position = "top", plot.title = element_text(hjust = 0.5), 
        plot.background = element_rect(colour = "grey", size = 0.5), plot.caption = element_text(size = 8))
```


***

```{r}
#średnia krocząca dla UA
a <- obwody %>%
  ungroup()%>%
  group_by(data)%>%
  summarise(
    nowe.zach=sum(ilosc)
  )%>%
  mutate(population=37288600)%>%
  mutate(zach.100 = nowe.zach*100000/population)%>%
  mutate(srednia= zoo::rollmean(zach.100, k=7, fill=NA))%>%
  filter(srednia !=is.na(srednia))
```

```{r dpi=300}
ggplot(filter(a), aes(x=data, y=srednia))+
  geom_path(size=1.5, alpha=0.8, color="blue3") +
  #scale_x_date(date_breaks = "2 weeks", date_labels =  "%b %Y") +
  #coord_cartesian(xlim=c(0,sum(a$Państwo=="Białoruś")-1))+
  labs(x="", 
       y="dzienny przyrost",
       color="",
       title = "Liczba dziennych zakażeń na 100 tys. mieszkańców na Ukrainie",
       #subtitle = paste( "stan na", format(as.Date(UA1$data), "%d/%m/%Y")),
       caption = "Źródło: Ministerstwo Zdrowia Ukrainy")+
  theme_bw()+
  theme(legend.position = "none", plot.caption = element_text( size = 8), plot.title = element_text(hjust = 0.5), plot.subtitle = element_text(hjust = 0.5),
        plot.background = element_rect(colour = "grey", size = 0.5))
```


***


```{r}
# średnia krocząca
a <- obwody %>%
  group_by(data, Obwód, population)%>%
  summarise(
    nowe.zach=sum(ilosc)
  )%>%
  mutate(zach.100 = nowe.zach*100000/population)%>%
  group_by(Obwód)%>%
  mutate(srednia= zoo::rollmean(zach.100, k=7, fill=NA))%>%
  filter(srednia !=is.na(srednia))

b <- a %>%
  group_by(Obwód)%>%
  filter(srednia ==max(srednia))%>%
  distinct(srednia)%>%
  arrange(desc(srednia))

a$Obwód <- ordered(a$Obwód, levels = b$Obwód)
```
```{r fig.width=10, fig.height=10}
ggplot(filter(a), aes(x=data, y=srednia))+
  geom_path(aes(color=Obwód),size=1.5, alpha=0.8) +
  facet_wrap(~Obwód, ncol=5, scales = "free_y")+
  scale_x_date(date_breaks = "2 weeks", date_labels =  "%b %Y") +
  #coord_cartesian(xlim=c(0,sum(a$Państwo=="Białoruś")-1))+
  labs(x="", 
       y="dzienny przyrost",
       color="",
       title = "Liczba dziennych zakażeń na 100 tys. mieszkańców w obwodach",
       #subtitle = paste( "stan na", format(as.Date(UA1$data), "%d/%m/%Y")),
       caption = "Źródło: Ministerstwo Zdrowia Ukrainy")+
  theme_bw()+
  theme(legend.position = "none", plot.caption = element_text( size = 8), plot.title = element_text(hjust = 0.5), plot.subtitle = element_text(hjust = 0.5),
        plot.background = element_rect(colour = "grey", size = 0.5))

```


***

### Sytuacja w szpitalach

```{r fig.width=8, fig.height=5}
a <- szpitale.obwody %>%
  group_by(izolacja)%>%
  summarise(
    liczba = sum(new_confirm)-sum(new_recover)-sum(new_death)
  )

ggplot(a, aes(x="", y=liczba, fill=izolacja)) +
  geom_col() +
  geom_label(aes(label = liczba), 
             position = position_stack(vjust = 0.5), show.legend = FALSE, color="white", fontface='bold')+
  coord_polar(theta = "y") + 
  labs(fill="", y="",x="", title = "Porównanie liczby pacjenów w szpitalach\ni osób na samoizalacji",
       caption = "Źródło: Ministerstwo Zdrowia Ukrainy")+
  theme_bw()+
  scale_fill_manual(values = c("szpital"="red4", "izolacja"="orange"))+
  theme(axis.line = element_blank(),
        axis.text = element_blank(),
        panel.grid=element_blank(),
        axis.ticks = element_blank(),
        plot.title = element_text(hjust = 0.5),
        legend.position = "right")
```

***


```{r warning=F, fig.width=9, fig.height=6}
a <- szpitale %>%
  filter(data==max(data))%>%
  select(4,16,21)%>%
  mutate(Obwód=as.factor(Obwód))%>%
  mutate(Obwód=fct_reorder(Obwód, -covid))%>%
  pivot_longer(cols = c(2:3), names_to = "lozka", values_to = "liczba")%>%
  mutate(lozka=as.factor(lozka))

ggplot(a)+
  geom_bar(aes(x=Obwód, y=liczba, fill=lozka), stat = "identity", position = position_dodge())+
  labs(x="", y="", fill="", title = "Ilość łóżek infekcyjnych w stosunku do pacjenów z Covid-19",
       caption = "Źródło: Ministerstwo Zdrowia Ukrainy")+
  scale_fill_manual(values = c("infekcyjne"="orange", "covid"="red"), labels = c("pacjenci \nz Covid", "łóżka\ninfekcyjne"))+
  theme_bw()+
  theme(axis.text.x = element_text(angle = 90), legend.position = "bottom", 
        plot.title = element_text(hjust = 0.5))
```


***

```{r fig.width=9, fig.height=6, warning=F}
b <- szpitale.obwody %>%
  ungroup()%>%
  filter(izolacja=="szpital")%>%
  filter(data>max(data)-4)%>%
  group_by(Obwód)%>%
  summarise(
    liczba.podejrzani = sum(new_susp)
  )%>%
  mutate(lozka="podejrzewani", Obwód = gsub("iwanofrakiwski", "iwanofrankiwski", Obwód),
         Obwód = gsub("dniepropietrowski", "dniepropetrowski", Obwód),
         Obwód = gsub("łuhański", "ługański", Obwód))

c <- a%>%
  filter(lozka=="covid")%>%
  left_join(b, by="Obwód")%>%
  mutate(liczba=liczba+liczba.podejrzani)%>%
  select(1:3)%>%
  rename(lozka=2)%>%
  mutate(Obwód=fct_reorder(Obwód, -liczba))%>%
  bind_rows(filter(a, lozka=="infekcyjne"))

ggplot(c)+
  geom_bar(aes(x=Obwód, y=liczba, fill=lozka), stat = "identity", position = position_dodge())+
  labs(x="", y="", fill="", 
       title = "Ilość łóżek infekcyjnych w stosunku do pacjenów z Covid-19 i podejrzeniem Covid-19",
       caption = "Źródło: Ministerstwo Zdrowia Ukrainy")+
  scale_fill_manual(values = c("infekcyjne"="orange", "covid"="red"), labels = c("pacjenci z Covid\ni podejrzeniem o Covid", "łóżka\ninfekcyjne"))+
  theme_bw()+
  theme(axis.text.x = element_text(angle = 90), legend.position = "bottom",
        plot.title = element_text(hjust = 0.5))
```


***


```{r fig.width=8, fig.height=5}
a <- szpitale.medycy %>%
  group_by(medycy)%>%
  summarise(
    liczba = sum(new_confirm)-sum(new_recover)-sum(new_death)
  )

ggplot(a, aes(x="", y=liczba, fill=medycy)) +
  geom_col() +
  geom_label(aes(label = liczba), 
             position = position_stack(vjust = 0.5), show.legend = FALSE, color="white", fontface='bold')+
  coord_polar(theta = "y") + 
  labs(fill="", y="",x="", title = "Ilość przypadków SARS-CoV-2 wśród pracowników medycznych",
       caption = "Źródło: Ministerstwo Zdrowia Ukrainy")+
  theme_bw()+
  scale_fill_manual(values = c("tak"="red4", "nie"="blue4"), labels = c("pozostali\npacjenci", "pracownicy\nmedyczni"))+
  theme(axis.line = element_blank(),
        axis.text = element_blank(),
        panel.grid=element_blank(),
        axis.ticks = element_blank(),
        plot.title = element_text(hjust = 0.5),
        legend.position = "right")
```

```{r}
b <- szpitale.medycy%>%
  filter(medycy=="tak")%>%
  group_by(Obwód,Kod, medycy, long,lat)%>%
  summarise(
    aktywni = sum(new_confirm)-sum(new_recover)-sum(new_death),
    zgony = sum(new_death),
    wyleczeni = sum(new_recover)
  )%>%
  arrange(desc(aktywni))

a<- szpitale.medycy%>%
  group_by(Obwód,Kod, medycy, long,lat)%>%
  summarise(
    aktywni = sum(new_confirm)-sum(new_recover)-sum(new_death),
    zgony = sum(new_death),
    wyleczeni = sum(new_recover)
  ) %>%
  ungroup()

a$Obwód <- ordered(a$Obwód, levels = b$Obwód)
```




```{r fig.width=9, fig.height=6, warning=F}
ggplot(a)+
  geom_bar(aes(x=Obwód, y=aktywni, fill=medycy), stat = "identity", position = position_dodge())+
  labs(x="", y="", fill="", 
       title = "Ilość przypadków SARS-CoV-2 wśród pracowników medycznych w obwodach",
       caption = "Źródło: Ministerstwo Zdrowia Ukrainy")+
  scale_fill_manual(values = c("tak"="red4", "nie"="blue4"), labels = c("pozostali\npacjenci", "pracownicy\nmedyczni"))+
  theme_bw()+
  theme(axis.text.x = element_text(angle = 90), legend.position = "bottom", plot.title = element_text(hjust = 0.5))
```

***

```{r dpi=300}
a <- filter(a, medycy=="tak")

ggplot() + 
  geom_map(data=a, aes(map_id=Kod, fill=aktywni), map=shp1f) + 
  geom_path(data = shp1f, aes(x=long, y=lat, group=group), colour="grey", size=0.5) + 
  coord_map(projection = "mercator") + 
  scale_fill_gradient(low = "white", high = "red4") +
  labs(fill= "", title = "Liczba przypadków SARS-CoV-2 wśród pracowników medycznych",
       #subtitle =  paste0( "stan na ", format(as.Date(a$data2), "%d/%m/%Y"), ", godz. 9.00"),
       caption = "Źródło - Ministerstwo Zdrowia Ukrainy") +
  geom_label(data=a, aes(x=long, y=lat), label=a$aktywni, size=3) +
  theme_bw()+
  theme(axis.ticks = element_blank(), panel.border = element_blank(), axis.text.x = element_blank(), axis.text.y = element_blank(),
        axis.title.x = element_blank(), axis.title.y = element_blank(), legend.position = c(0.1, 0.2),
        panel.grid.minor = element_blank(),panel.grid.major = element_blank(), plot.title = element_text(hjust = 0.5),
        plot.subtitle = element_text(hjust = 0.5), plot.background = element_rect(colour = "grey", size = 0.5), 
        plot.caption = element_text(size = 8))
```


***

```{r}
# wykres udziału personelu medycznego w stosunku do zarażonych


a<- szpitale.medycy%>%
  group_by(Obwód,Kod, medycy, long,lat)%>%
  summarise(
    liczba = sum(new_confirm)-sum(new_recover)-sum(new_death)
  )%>%
  ungroup()

a1 <- a %>%
  filter(medycy=="tak")
a2 <- a %>%
  filter(medycy=="nie")%>%
  select(liczba)%>%
  rename(pacjenci=liczba)

a3 <- cbind(a1, a2)

b <- a3 %>%
  mutate(suma=pacjenci+liczba)%>%
  mutate(odsetek = liczba/suma)%>%
  mutate(odsetek = round(odsetek,3))
```

```{r dpi=300}
ggplot() + 
  geom_map(data=b, aes(map_id=Kod, fill=odsetek), map=shp1f) + 
  geom_path(data = shp1f, aes(x=long, y=lat, group=group), colour="grey", size=0.5) + 
  coord_map(projection = "mercator") + 
  scale_fill_gradient(low = "white", high = "red4", labels = percent_format(accuracy = 1)) +
  labs(fill= "", title = "Odsetek pracowników medycznych wśród przypadków SARS-CoV-2",
       #subtitle =  paste0( "stan na ", format(as.Date(a$data2), "%d/%m/%Y"), ", godz. 9.00"),
       caption = "Źródło - Ministerstwo Zdrowia Ukrainy") +
  geom_label(data=b, aes(x=long, y=lat), label=paste0(b$odsetek*100,"%"), size=3) +
  theme_bw()+
  theme(axis.ticks = element_blank(), panel.border = element_blank(), axis.text.x = element_blank(), axis.text.y = element_blank(),
        axis.title.x = element_blank(), axis.title.y = element_blank(), legend.position = c(0.1, 0.2),
        panel.grid.minor = element_blank(),panel.grid.major = element_blank(), plot.title = element_text(hjust = 0.5),
        plot.subtitle = element_text(hjust = 0.5), plot.background = element_rect(colour = "grey", size = 0.5), 
        plot.caption = element_text(size = 8))
```



### Ukraina na tle państw sąsiednich



```{r include=FALSE, message= FALSE}
library(sf)
library(rnaturalearth)
library(rnaturalearthdata)
library(ggspatial)
```


```{r}

wybrane <- c("Poland", "Ukraine", "Slovakia", "Hungary", "Moldova", "Romania", "Belarus", "Russia")
ISO <- c("POL", "UKR", "SVK", "BLR", "HUN", "RUS", "MDA", "ROU")
sasiedzi <- ne_countries(scale = "medium", returnclass = "sf", continent = "Europe", country = wybrane) %>%
  rename(ISO3 = 10)
```

```{r}
load(file = "E:/R/COVID-19/covid2.Rda")

hopkins <- covid %>%
  filter(ISO3 %in% ISO)
```


```{r}

load(file = "E:/R/COVID-19/Ukraina.dane/obwody_dzienne.Rda")
UA1 <- obwody %>%
  filter(data==max(hopkins$data))%>%
  filter(skumulowane=="zgony")%>%
  group_by(data)%>%
  summarise(
    zgony = sum(liczba),
    lat=49.5,
    long = 31.5
  )

UA2 <- obwody %>%
  filter(data==max(hopkins$data))%>%
  group_by(data)%>%
  summarise(
    zarazeni = sum(liczba),
    lat=49.5,
    long = 31.5
  )

```

```{r}
b <-filter(hopkins, data==max(data))
#dodajmy long lat Rosji
b[6,3:4] <- c(54,37)
#dodajemy long lat Ukrainy
b[8,3:4] <- c(49.5, 31.5)
# dodajemy dane z Ukrainy
b[8,6:7] <- c(UA2$zarazeni, UA1$zgony)
```



```{r}
# dane o zachorowaniu na 100 tys. mieszkańców
load(file = "E:/R/COVID-19/covid.ECDC.Rda")
ECDC <- covid.ECDC %>%
  filter(ISO3 %in% ISO)%>%
  filter(data==max(data)) %>%
  ungroup()%>%
  select(4,5)
#ludnć UA ze spisu Dubileta
ECDC[8,2] <- 37289000

c <- b%>%
  left_join(ECDC, by = "ISO3")%>%
  mutate(zach.100 = liczba.zachorowan*100000/population)%>%
  mutate(zach.100 = round(zach.100, 1))
```

```{r fig.width=7, fig.height=7}
#png("sąsiedzi.png", units="in", width=7, height=7, res=600)
ggplot(data = sasiedzi) +
  geom_sf(aes(fill=c$zach.100)) +
  coord_sf(xlim = c(13, 43), ylim = c(43, 58), expand = F) +
  scale_fill_gradient(low = "#FFFFCC", high = "#FF3300")+
  geom_label(data=b, aes(x=Long, y=Lat), label=sprintf("%0.1f",c$zach.100), size=3) +
  labs(fill="liczba \nprzypadków", x="", y="",
       title = "Liczba zakażeń SARS-CoV-2 na 100 tys. mieszkańców",
       subtitle = paste( "stan na", format(as.Date(UA1$data), "%d/%m/%Y")),
       caption = "Źródło: Ministerstwo Zdrowia Ukrainy, Center for Systems Science and Engineering at Johns Hopkins University, Bank Światowy") +
  theme_bw()+
  theme(axis.ticks = element_blank(), panel.border = element_blank(), axis.text.x = element_blank(), axis.text.y = element_blank(),
        axis.title.x = element_blank(), axis.title.y = element_blank(),panel.grid.minor = element_blank(),panel.grid.major = element_blank(), 
        legend.direction = "horizontal", legend.position=c(0.15,0.9), plot.caption = element_text(size = 8),
         plot.background = element_rect(colour = "grey", size = 0.5), plot.title = element_text(hjust = 0.5),
        plot.subtitle = element_text(hjust = 0.5))
#dev.off()
```


***


```{r}
# wykres wzrostu zachorowań w przeliczeniu na 100 tys. mieszkańców.
d <- hopkins %>%
  left_join(ECDC, by="ISO3")%>%
  mutate(zach.100 = liczba.zachorowan*100000/population)%>%
  mutate(zach.100 = round(zach.100, 1))%>%
  filter(zach.100>1)%>%
  group_by(Państwo)%>%
  mutate(id=row_number())
e <- filter(d, Państwo=="Ukraina", id==max(id))
f <- d %>%
  #to jest do wymiany, jeśli tempo na Białorusi spadnie
  filter(Państwo=="Białoruś")%>%
  filter(id==max(id))
  
```

```{r dpi=300}
kolory <- c("Polska"="red", "Ukraina"="blue", "Mołdawia"= "gold", "Rosja"="green4", "Węgry"="magenta", "Rumunia"="darkgrey", "Słowacja"="brown", "Białoruś"="orange")

# potem można to przerobić - dać pełny obraz, bez coord_cartesian

ggplot(d, aes(x=id, y=zach.100, color=Państwo))+
  geom_path(size=1.5, alpha=0.8) +
  scale_color_manual(values = kolory, aesthetics = "color")+
  coord_cartesian(xlim=c(0,e$id), ylim=c(0,f$zach.100))+
  labs(x="liczba dni od przekroczenia 1 zakażenia na 100 tys. mieszkańców", 
       y="liczba zakażonych na 100 tys. mieszkańców",
       color="",
       title = "Wzrost zakażeń SARS-CoV-2 na Ukrainie w porównaniu do sąsiadów \n(w przeliczeniu na 100 tys. mieszkańców)",
       #subtitle = paste( "stan na", format(as.Date(UA1$data), "%d/%m/%Y")),
       caption = "Źródło: Center for Systems Science and Engineering at Johns Hopkins University")+
  theme_bw()+
  theme(legend.position = c(0.1,0.6), plot.caption = element_text( size = 8), plot.title = element_text(hjust = 0.5), plot.subtitle = element_text(hjust = 0.5),
        plot.background = element_rect(colour = "grey", size = 0.5))
```


***


```{r include=F}

kraje <- c("Ukraina", "Niemcy", "Włochy", "Hiszpania", "Wielka Brytania", "Holandia", "Polska", "Belgia", "Szwecja", "Szwajcaria", "Francja")
```


```{r}
UE2 <- covid %>%
  filter(liczba.zachorowan>1000)%>%
  filter(Państwo %in% kraje)%>%
  # to jest jeszcze do weryfikacji, czy nie będzie generować błędów
  separate(indeks, into= c("a", "b", "c"), sep = "_")%>%
  filter(a=="")%>%
  select(-c(1:3))

```

```{r}
UE2 <- UE2 %>%
  group_by(Państwo)%>%
  mutate(id=row_number()-1) %>%
  filter(id<sum(UE2$Państwo=="Ukraina"))%>%
  ungroup()%>%
  filter(id==max(id))%>%
  filter(Państwo!="Ukraina")%>%
  select(5,9,16)

```

```{r}
Ukraina3 <- obwody %>%
  group_by(data) %>%
  summarise(
    liczba.zachorowan = sum(liczba)
  ) %>%
  mutate(Państwo = "Ukraina")%>%
  filter(liczba.zachorowan>1000)%>%
  mutate(id=row_number()-1)%>%
  select(-1)%>%
  filter(id==max(id))
```

```{r}
test3 <- rbind(UE2, Ukraina3)
test3 <-   mutate(test3, UA= Państwo=="Ukraina")
```



```{r dpi=300}
kolory2 <- c("TRUE"="orange", "FALSE"="grey")

ggplot(data=test3,aes(x=Państwo, y=liczba.zachorowan, fill=UA, group=UA))+
  geom_point(color="blue", size=2)+
  geom_point(data=test3[11,], color="orange", size=3)+
  geom_label_repel(aes(fill=UA, label=Państwo), hjust=-0.1)+
  scale_fill_manual(values = kolory2)+
  labs(x="", y="liczba potwierdzonych przypadków",
       fill="",
       title = paste("Liczba zarażonych Covid-19 po", max(test3$id), "dniach od przekroczenia \npoziomu 1000 potwierdzonych przypadków"),
       caption = "Źródło: Center for Systems Science and Engineering at Johns Hopkins University, Ministerstwo Zdrowia Ukrainy")+
  theme_bw()+
  theme(legend.position = "none", axis.text.x = element_blank(), axis.ticks.x = element_blank(), plot.caption = element_text( size = 8), plot.title = element_text(hjust = 0.5), plot.subtitle = element_text(hjust = 0.5),
        plot.background = element_rect(colour = "grey", size = 0.5))
```