---
title: "Epidemia Covid-19 na Ukrainie"

date: 
output:
  html_document: default
---

data wygenerowania raportu: `r format(Sys.time(),"%d %B %Y")`


```{r setup, include=FALSE}
knitr::opts_chunk$set(echo = FALSE)
```
```{r include=FALSE, message=FALSE}
library(maptools)
library(rgeos)
library(rgdal)
library(ggplot2)
library(gridExtra)
library(reshape2)
library(ggthemes)
library(scales)
library(tidyr)
library(dplyr)
library(ggrepel)
```
```{r message=FALSE, include=FALSE}
shp1 <- readOGR("E:/R/UA_spis/data/mapa", layer = "obwod_pl")
#zmieniamy format danych
shp1f <- fortify(shp1, region = "ADM1_PCODE")


# dzienne dane z obwodów i szpitali
load(file = "E:/R/COVID-19/Ukraina.dane/obwody.lista.Rda")
obwody.lista <- obwody %>%
  # trzeba poprawic współrzędne Kijowa, bo nie widać go na mapie
  select(1:3,7)
obwody.lista[13,1] <- 50.777435
obwody.lista[13,2] <- 30.167475
rm(obwody)

load(file = "E:/R/COVID-19/Ukraina.dane/obwody_dzienne.Rda")
obwody <- obwody %>%
  select(-c(7,8))%>%
  left_join(obwody.lista, by="Kod")%>%
  mutate(lat = as.numeric(lat), long = as.numeric(long))

load(file = "E:/R/COVID-19/Ukraina.dane/szpitale.lozka.Rda")
szpitale.lozka <- szpitale.lozka %>% 
  select(-c(6,7))%>%
  left_join(obwody.lista, by="Kod")%>%
  mutate(lat = as.numeric(lat), long = as.numeric(long))

load(file = "E:/R/COVID-19/Ukraina.dane/szpitale.oblozenie.Rda")
szpitale.oblozenie <- szpitale.oblozenie %>%
  select(-c(3,4))%>%
  left_join(obwody.lista, by="Kod")%>%
  mutate(lat = as.numeric(lat), long = as.numeric(long))

```


```{r}
a <- obwody %>%
  filter(data== max(data)) %>%
  group_by(Obwód, Kod, data)%>%
  summarise(
    liczba = sum(liczba),
    data2 = max(data)+1
  ) 

d <- a %>%
  arrange(desc(liczba))

b <- obwody %>%
  filter(data== max(data))%>%
  filter(skumulowane=="zgony")
c <- obwody %>%
  filter(data== max(data))%>%
  filter(skumulowane=="wyleczeni")
```


***


### Sytuacja w regionach Ukrainy

Wedug danych Ministerstwa Zdrowia  z `r unique(format(a$data2, "%d"))` `r if_else(unique(format(a$data2, "%B"))=="marzec", paste("marca"),if_else(unique(format(a$data2, "%B"))=="maj", paste("maja"), paste("kwietnia")))` `r unique(format(a$data2, "%Y"))` z godziny 9.00 od początku epidemii na Ukrainie zanotowano w sumie `r sum(a$liczba)` przypadków zarażenia Covid-19, z czego `r sum(b$liczba)` osób zmarło i `r sum(c$liczba)` się wyleczyło.  
Najwięcej zarażeń jest `r if_else(d[1,1]=="Kijów", paste("w Kijowie"), paste0("w obwodzie ", d[1,1], "m"))` (`r d[1,4]`) oraz `r if_else(d[2,1]=="Kijów", paste("w Kijowie"), paste0("w obwodzie ", d[2,1], "m"))` (`r d[2,4]`) i `r if_else(d[3,1]=="Kijów", paste("w Kijowie"), paste0("w obwodzie ", d[3,1], "m"))` (`r d[3,4]`). 

```{r}
ggplot() + 
  geom_map(data=a, aes(map_id=Kod, fill=liczba), map=shp1f) + 
  geom_path(data = shp1f, aes(x=long, y=lat, group=group), colour="grey", size=0.001) + 
  coord_map(projection = "mercator") + 
  scale_fill_gradient(low = "white", high = "orange") +
  labs(fill= "liczba \nzarażeń", title = "Liczba potwierdzonych przypadków Covid-19",
       subtitle =  paste0( "stan na ", format(as.Date(a$data2), "%d/%m/%Y"), ", godz. 9.00"),
       caption = "Źródło - Ministerstwo Zdrowia Ukrainy") +
  geom_label(data=szpitale.lozka, aes(x=long, y=lat), label=a$liczba, size=3) +
  theme_bw()+
  theme(axis.ticks = element_blank(), panel.border = element_blank(), axis.text.x = element_blank(), axis.text.y = element_blank(),
        axis.title.x = element_blank(), axis.title.y = element_blank(), legend.position = c(0.1, 0.2),
        panel.grid.minor = element_blank(),panel.grid.major = element_blank(), plot.title = element_text(hjust = 0.5),
        plot.subtitle = element_text(hjust = 0.5), plot.background = element_rect(colour = "grey", size = 0.5), 
        plot.caption = element_text(size = 8))

```


***


```{r}
a <- obwody %>%
  filter(data== max(data)) %>%
  group_by(Obwód, Kod, data)%>%
  summarise(
    ilosc = sum(ilosc),
    data2 = max(data)+1
  )
suma <- sum(a$ilosc)

b <- arrange(a,  desc(ilosc))

# oliczamy procentowy przyrost zachorowań dla całego kraju
c <- obwody %>%
  group_by(data)%>%
  summarise(
    liczba = sum(liczba)
  ) %>%
  mutate(przyrost.proc = ((liczba/lag(liczba, default = first(liczba)))-1)*100)%>%
  filter(data==max(data))%>%
  mutate(przyrost.proc= round(przyrost.proc, 1))

#mutate(proc.wzrostu.chorych = (suma.chorych/lag(suma.chorych, default = first(suma.chorych)))-1)
```

W ciągu minionej doby zarejestrowano `r suma` nowych przypadków, co oznacza wzrost zarażeń o `r paste0(c[,3], "%")`. Najwięcej `r if_else(b[1,1]=="Kijów", paste("w Kijowie"), paste0("w obwodzie ", b[1,1], "m"))` (`r b[1,4]`), `r if_else(b[2,1]=="Kijów", paste("w Kijowie"), paste0("w obwodzie ", b[2,1], "m"))` (`r b[2,4]`) oraz `r if_else(b[3,1]=="Kijów", paste("w Kijowie"), paste0("w obwodzie ", b[3,1], "m"))` (`r b[3,4]`). Ogółem nowe zarażenia zanotowano w `r sum(b$ilosc>0)` obwodach, a w `r sum(b$ilosc==0)` nie stwierdzono nowych przypadków. 

```{r}

ggplot() + 
  geom_map(data=a, aes(map_id=Kod, fill=ilosc), map=shp1f) + 
  geom_path(data = shp1f, aes(x=long, y=lat, group=group), colour="grey", size=0.001) + 
  coord_map(projection = "mercator") + 
  scale_fill_gradient(low = "white", high = "orange") +
  labs(fill= "liczba nowych\nprzypadków", title = "Liczba nowych przypadków Covid-19 w ciągu ostatniej doby",
       subtitle =  paste0( "stan na ", format(as.Date(a$data2), "%d/%m/%Y"), ", godz. 9.00"),
       caption = "Źródło - Ministerstwo Zdrowia Ukrainy") +
  geom_label(data=szpitale.lozka, aes(x=long, y=lat), label=a$ilosc, size=3) +
  theme_bw()+
  theme(axis.ticks = element_blank(), panel.border = element_blank(), axis.text.x = element_blank(), axis.text.y = element_blank(),
        axis.title.x = element_blank(), axis.title.y = element_blank(), legend.position = c(0.1, 0.2),
        panel.grid.minor = element_blank(),panel.grid.major = element_blank(), plot.title = element_text(hjust = 0.5),
        plot.subtitle = element_text(hjust = 0.5), plot.background = element_rect(colour = "grey", size = 0.5), 
        plot.caption = element_text(size = 8))

```

***

```{r}
a <- obwody %>%
  filter(data== max(data)|data== max(data)-7)%>%
  group_by(Obwód, Kod, data)%>%
  summarise(
    liczba = sum(liczba)
  )%>%
  pivot_wider(names_from = data, values_from = liczba)%>%
  rename(min=3, max=4)%>%
  mutate(roznica = max-min)
```
```{r}
ggplot() + 
  geom_map(data=a, aes(map_id=Kod, fill=roznica), map=shp1f) + 
  geom_path(data = shp1f, aes(x=long, y=lat, group=group), colour="grey", size=0.001) + 
  coord_map(projection = "mercator") + 
  scale_fill_gradient(low = "white", high = "orange") +
  labs(fill= "liczba nowych\nprzypadków", title = "Liczba nowych przypadków Covid-19 w ciągu ostatniego tygodnia",
       caption = "Źródło - Ministerstwo Zdrowia Ukrainy") +
  geom_label(data=szpitale.lozka, aes(x=long, y=lat), label=a$roznica, size=3) +
  theme_bw()+
  theme(axis.ticks = element_blank(), panel.border = element_blank(), axis.text.x = element_blank(), axis.text.y = element_blank(),
        axis.title.x = element_blank(), axis.title.y = element_blank(), legend.position = c(0.1, 0.2),
        panel.grid.minor = element_blank(),panel.grid.major = element_blank(), plot.title = element_text(hjust = 0.5),
        plot.subtitle = element_text(hjust = 0.5), plot.background = element_rect(colour = "grey", size = 0.5), 
        plot.caption = element_text(size = 8))
```


***
```{r}
a <- obwody %>%
  filter(data== max(data)) %>%
  group_by(Obwód, Kod, data, population)%>%
  summarise(
    liczba = sum(liczba),
    data2 = max(data)+1
  ) %>%
  mutate(zach.100 = liczba*100000/population)%>%
  mutate(zach.100 = round(zach.100, 1))
b <- a %>%
  arrange(desc(zach.100))

```

Pod względem ilości przypadków na 100 tysięcy mieszkańców, najwyższy poziom zarażeń jest `r if_else(b[1,1]=="Kijów", paste("w Kijowie"), paste0("w obwodzie ", b[1,1], "m"))` (`r b[1,7]`) oraz `r if_else(b[2,1]=="Kijów", paste("w Kijowie"), paste0("w obwodzie ", b[2,1], "m"))` (`r b[2,7]`) i `r if_else(b[3,1]=="Kijów", paste("w Kijowie"), paste0("w obwodzie ", b[3,1], "m"))` (`r b[3,7]`). W `r sum(b$zach.100<10)` obwodach poziom zarażeń nie przekracza 10 osób na 100 tys. 

```{r}
ggplot() + 
  geom_map(data=a, aes(map_id=Kod, fill=zach.100), map=shp1f) + 
  geom_path(data = shp1f, aes(x=long, y=lat, group=group), colour="grey", size=0.001) + 
  coord_map(projection = "mercator") + 
  scale_fill_gradient(low = "white", high = "orange") +
  labs(fill= "liczba\nzarażonych", 
       title = "Liczba zarażonych Covid-19 na 100 tys. mieszkańców",
       subtitle =  paste0( "stan na ", format(as.Date(a$data2), "%d/%m/%Y"), ", godz. 9.00"),
       caption = "Źródło - Ministerstwo Zdrowia Ukrainy, liczba ludności wg tzw. spisu Dubileta") +
  geom_label(data=szpitale.lozka, aes(x=long, y=lat), label=sprintf("%0.1f",a$zach.100), size=3) +
  theme_bw()+
  theme(axis.ticks = element_blank(), panel.border = element_blank(), axis.text.x = element_blank(), axis.text.y = element_blank(),
        axis.title.x = element_blank(), axis.title.y = element_blank(), legend.position = c(0.1, 0.2),
        panel.grid.minor = element_blank(),panel.grid.major = element_blank(), plot.title = element_text(hjust = 0.5),
        plot.subtitle = element_text(hjust = 0.5), plot.background = element_rect(colour = "grey", size = 0.5), 
        plot.caption = element_text(size = 8))
```


***

```{r}
a <- obwody %>%
  filter(data== max(data)) %>%
  filter(skumulowane == "zgony") %>%
  group_by(Obwód, Kod, data)%>%
  summarise(
    liczba = sum(liczba),
    data2 = max(data)+1
  )
b <- a%>%
  arrange(desc(liczba))
c <- obwody %>%
  filter(skumulowane=="zgony")%>%
  group_by(data)%>%
  summarise(
    zgony = sum(liczba)
  )

d <- obwody %>%
  group_by(data) %>%
  summarise(
    liczba = sum(liczba)
  )%>%
  left_join(c, by="data")%>%
  mutate(smiertelnosc = round(zgony/liczba*100, 1))%>%
  filter(data==max(data))
```

Przypadki śmiertelne zanotowano do tej pory w `r sum(a$liczba>0)` obwodach, najwięcej w `r if_else(b[1,1]=="Kijów", paste("w Kijowie"), paste0("w obwodzie ", b[1,1], "m"))` (`r b[1,4]`) oraz `r if_else(b[2,1]=="Kijów", paste("w Kijowie"), paste0("w obwodzie ", b[2,1], "m"))` (`r b[2,4]`) i `r if_else(b[3,1]=="Kijów", paste("w Kijowie"), paste0("w obwodzie ", b[3,1], "m"))` (`r b[3,4]`). Śmiertelność zachorowań na Covid-19 wynosi `r d[1,4]`%.

```{r}
ggplot() + 
  geom_map(data=a, aes(map_id=Kod, fill=liczba), map=shp1f) + 
  geom_path(data = shp1f, aes(x=long, y=lat, group=group), colour="grey", size=0.001) + 
  coord_map(projection = "mercator") + 
  scale_fill_gradient(low = "white", high = "red") +
  labs(fill= "liczba \nzgonów", title = "Liczba zgonów z powodu Covid-19",
       subtitle =  paste0( "stan na ", format(as.Date(a$data2), "%d/%m/%Y"), ", godz. 9.00"),
       caption = "Źródło - Ministerstwo Zdrowia Ukrainy") +
  geom_label(data=szpitale.lozka, aes(x=long, y=lat), label=a$liczba, size=3) +
  theme_bw()+
  theme(axis.ticks = element_blank(), panel.border = element_blank(), axis.text.x = element_blank(), axis.text.y = element_blank(),
        axis.title.x = element_blank(), axis.title.y = element_blank(), legend.position = c(0.1, 0.2),
        panel.grid.minor = element_blank(),panel.grid.major = element_blank(), plot.title = element_text(hjust = 0.5),
        plot.subtitle = element_text(hjust = 0.5), plot.background = element_rect(colour = "grey", size = 0.5), 
        plot.caption = element_text(size = 8))

```

***

```{r}
# dynamika zachorowań w wybranych obwodach
a <- obwody %>%
  group_by(data, Obwód)%>%
  summarise(
    liczba.zachorowan=sum(liczba)
  )%>%
  group_by(Obwód)%>%
  mutate(proc.zach = (liczba.zachorowan/lag(liczba.zachorowan, default = first(liczba.zachorowan)))-1)

nazwy <- a %>%
  filter(data==max(data))%>%
  arrange(desc(liczba.zachorowan))%>%
  head(5)%>%
  select(2)%>%
  pull()

a <- a %>%
  filter(Obwód %in% nazwy)%>%
  filter(liczba.zachorowan>100)%>%
  group_by(Obwód)%>%
  mutate(dzien=row_number())%>%
  mutate(proc.zach=round(proc.zach, 3))%>%
  mutate(liczba = max(liczba.zachorowan))%>%
  mutate(Obwód = if_else(Obwód!="Kijów", paste0("obw. ", Obwód, " (",liczba, ")"), paste0("Kijów"," (", liczba, ")")))

a1 <- obwody %>%
  group_by(data)%>%
  summarise(
    Obwód = "Ukraina",
    liczba.zachorowan = sum(liczba)
  )%>%
  mutate(proc.zach = (liczba.zachorowan/lag(liczba.zachorowan, default = first(liczba.zachorowan)))-1)%>%
  filter(liczba.zachorowan>1000)%>%
  mutate(dzien=row_number())%>%
  mutate(proc.zach=round(proc.zach, 3))%>%
  mutate(liczba = max(liczba.zachorowan))%>%
  mutate(Obwód = paste0(Obwód," (",liczba, ")"))

a <- bind_rows(a,a1)
```


```{r message=F, res=300}
#png("obowdy6.png", units="in", width=9, height=7, res=600)
ggplot(a, aes(x=dzien, y=proc.zach, color=Obwód))+
  geom_point(size=2, alpha=0.8)+
  facet_wrap(~reorder(Obwód, -liczba), ncol = 3, scales="free_x")+
  scale_y_continuous(labels = percent_format(accuracy = 5L))+
  geom_smooth(se=F, size=2)+
  geom_hline(aes(yintercept = mean(a1$proc.zach),linetype=""), size=0.5, ,color="blue" )+
  labs(x= "ilość dni od przekroczenia 100 zarażeń w obwodach i 1000 na Ukrainie", y= "dzienny przyrost nowych przypadków",
       title = "Dynamika zarażeń na Ukrainie i 5 najbardziej zarażonych obwodach",
       caption = "Źródło: Ministerstwo Zdrowia Ukrainy",
       linetype = "")+
  guides(color=FALSE)+
  scale_color_brewer(palette="Dark2")+
  scale_linetype_manual(name = "", values = "dashed", labels = "średnia przyrostu zakażeń na Ukrainie") +
  theme_bw()+
  theme(legend.position = "top", plot.title = element_text(hjust = 0.5), 
        plot.background = element_rect(colour = "grey", size = 0.5), plot.caption = element_text(size = 8))
#dev.off()
```

***

### Ukraina na tle państw sąsiednich



```{r include=FALSE, message= FALSE}
library(sf)
library(rnaturalearth)
library(rnaturalearthdata)
library(ggspatial)
```


```{r}

wybrane <- c("Poland", "Ukraine", "Slovakia", "Hungary", "Moldova", "Romania", "Belarus", "Russia")
ISO <- c("POL", "UKR", "SVK", "BLR", "HUN", "RUS", "MDA", "ROU")
sasiedzi <- ne_countries(scale = "medium", returnclass = "sf", continent = "Europe", country = wybrane) %>%
  rename(ISO3 = 10)
```

```{r}
load(file = "E:/R/COVID-19/covid2.Rda")

hopkins <- covid %>%
  filter(ISO3 %in% ISO)
```


```{r}

load(file = "E:/R/COVID-19/Ukraina.dane/obwody_dzienne.Rda")
UA1 <- obwody %>%
  filter(data==max(hopkins$data))%>%
  filter(skumulowane=="zgony")%>%
  group_by(data)%>%
  summarise(
    zgony = sum(liczba),
    lat=49.5,
    long = 31.5
  )

UA2 <- obwody %>%
  filter(data==max(hopkins$data))%>%
  group_by(data)%>%
  summarise(
    zarazeni = sum(liczba),
    lat=49.5,
    long = 31.5
  )

```

```{r}
b <-filter(hopkins, data==max(data))
#dodajmy long lat Rosji
b[6,3:4] <- c(54,37)
#dodajemy long lat Ukrainy
b[8,3:4] <- c(49.5, 31.5)
# dodajemy dane z Ukrainy
b[8,6:7] <- c(UA2$zarazeni, UA1$zgony)
```


```{r fig.width=7, fig.height=7}
ggplot(data = sasiedzi) +
  geom_sf(aes(fill=b$liczba.zachorowan)) +
  coord_sf(xlim = c(13, 43), ylim = c(43, 58), expand = F) +
  scale_fill_gradient(low = "#FFFFCC", high = "#FF3300")+
  geom_label(data=b, aes(x=Long, y=Lat), label=b$liczba.zachorowan, size=3) +
  labs(fill="", x="", y="",
       title = "Liczba potwierdzonych przypadków Covid-19",
       subtitle = paste( "stan na", format(as.Date(UA1$data), "%d/%m/%Y")),
       caption = "Źródło: Ministerstwo Zdrowia Ukrainy, Center for Systems Science and Engineering at Johns Hopkins University") +
  theme_bw()+
  theme(axis.ticks = element_blank(), panel.border = element_blank(), axis.text.x = element_blank(), axis.text.y = element_blank(),
        axis.title.x = element_blank(), axis.title.y = element_blank(),panel.grid.minor = element_blank(),panel.grid.major = element_blank(), 
        legend.position=c(0.06,0.15), plot.caption = element_text(size = 8), legend.background  = element_rect(colour = NA, fill = NA),
        plot.background = element_rect(colour = "grey", size = 0.5), plot.title = element_text(hjust = 0.5),
        plot.subtitle = element_text(hjust = 0.5))
```

***


```{r}
# dane o zachorowaniu na 100 tys. mieszkańców
load(file = "E:/R/COVID-19/covid.ECDC.Rda")
ECDC <- covid.ECDC %>%
  filter(ISO3 %in% ISO)%>%
  filter(data==max(data)) %>%
  ungroup()%>%
  select(4,5)
#ludnć UA ze spisu Dubileta
ECDC[8,2] <- 37289000

c <- b%>%
  left_join(ECDC, by = "ISO3")%>%
  mutate(zach.100 = liczba.zachorowan*100000/population)%>%
  mutate(zach.100 = round(zach.100, 1))
```

```{r fig.width=7, fig.height=7}
#png("sąsiedzi.png", units="in", width=7, height=7, res=600)
ggplot(data = sasiedzi) +
  geom_sf(aes(fill=c$zach.100)) +
  coord_sf(xlim = c(13, 43), ylim = c(43, 58), expand = F) +
  scale_fill_gradient(low = "#FFFFCC", high = "#FF3300")+
  geom_label(data=b, aes(x=Long, y=Lat), label=sprintf("%0.1f",c$zach.100), size=3) +
  labs(fill="liczba \nprzypadków", x="", y="",
       title = "Liczba zarażeń na 100 tys. mieszkańców",
       subtitle = paste( "stan na", format(as.Date(UA1$data), "%d/%m/%Y")),
       caption = "Źródło: Ministerstwo Zdrowia Ukrainy, Center for Systems Science and Engineering at Johns Hopkins University, Bank Światowy") +
  theme_bw()+
  theme(axis.ticks = element_blank(), panel.border = element_blank(), axis.text.x = element_blank(), axis.text.y = element_blank(),
        axis.title.x = element_blank(), axis.title.y = element_blank(),panel.grid.minor = element_blank(),panel.grid.major = element_blank(), 
        legend.direction = "horizontal", legend.position=c(0.15,0.9), plot.caption = element_text(size = 8),
         plot.background = element_rect(colour = "grey", size = 0.5), plot.title = element_text(hjust = 0.5),
        plot.subtitle = element_text(hjust = 0.5))
#dev.off()
```

***
```{r}
# wykres wzrostu zachorowań w przeliczeniu na 100 tys. mieszkańców.
d <- hopkins %>%
  left_join(ECDC, by="ISO3")%>%
  mutate(zach.100 = liczba.zachorowan*100000/population)%>%
  mutate(zach.100 = round(zach.100, 1))%>%
  filter(zach.100>1)%>%
  group_by(Państwo)%>%
  mutate(id=row_number())
e <- filter(d, Państwo=="Ukraina", id==max(id))
f <- d %>%
  #to jest do wymiany, jeśli tempo na Białorusi spadnie
  filter(Państwo=="Białoruś")%>%
  filter(id==max(id))
  
```

```{r}
kolory <- c("Polska"="red", "Ukraina"="blue", "Mołdawia"= "gold", "Rosja"="green4", "Węgry"="magenta", "Rumunia"="darkgrey", "Słowacja"="brown", "Białoruś"="orange")

# potem można to przerobić - dać pełny obraz, bez coord_cartesian

ggplot(d, aes(x=id, y=zach.100, color=Państwo))+
  geom_path(size=1.5, alpha=0.8) +
  scale_color_manual(values = kolory, aesthetics = "color")+
  coord_cartesian(xlim=c(0,e$id), ylim=c(0,f$zach.100))+
  labs(x="liczba dni od przekroczenia 1 zakażenia na 100 tys. mieszkańców", 
       y="liczba zakażonych na 100 tys. mieszkańców",
       color="",
       title = "Wzrost zakażeń na Ukrainie w porównaniu do sąsiadów (na 100 tys. mieszkańców)",
       #subtitle = paste( "stan na", format(as.Date(UA1$data), "%d/%m/%Y")),
       caption = "Źródło: Center for Systems Science and Engineering at Johns Hopkins University")+
  theme_bw()+
  theme(legend.position = c(0.1,0.6), plot.caption = element_text( size = 8), plot.title = element_text(hjust = 0.5), plot.subtitle = element_text(hjust = 0.5),
        plot.background = element_rect(colour = "grey", size = 0.5))
```


***


```{r fig.width=7, fig.height=7}
ggplot(data = sasiedzi) +
  geom_sf(aes(fill=b$liczba.ofiar)) +
  coord_sf(xlim = c(13, 43), ylim = c(43, 58), expand = F) +
  scale_fill_gradient(low = "white", high = "red")+
  geom_label(data=b, aes(x=Long, y=Lat), label=b$liczba.ofiar, size=3) +
  labs(fill="liczba \nzgonów", x="", y="",
       title = "Liczba zgonów z powodu Covid-19",
       subtitle = paste( "stan na", format(as.Date(UA1$data), "%d/%m/%Y")),
       caption = "Źródło: Ministerstwo Zdrowia Ukrainy, Center for Systems Science and Engineering at Johns Hopkins University") +
  theme_bw()+
  theme(axis.ticks = element_blank(), panel.border = element_blank(), axis.text.x = element_blank(), axis.text.y = element_blank(),
        axis.title.x = element_blank(), axis.title.y = element_blank(),panel.grid.minor = element_blank(),panel.grid.major = element_blank(), 
        legend.direction = "horizontal", legend.position=c(0.15,0.9), plot.caption = element_text( size = 8),
         plot.background = element_rect(colour = "grey", size = 0.5), plot.title = element_text(hjust = 0.5),
        plot.subtitle = element_text(hjust = 0.5))
```

***

```{r}
przyrost <- hopkins %>%
  filter(liczba.zachorowan>100)%>%
  group_by(Państwo) %>%
  mutate(id=row_number()-1)
library(scales)
```

```{r fig.width=7, fig.height=5, warning=F, message=F, include=F}
a <- filter(przyrost, id<sum(przyrost$Państwo=="Ukraina"))
kolory <- c("Polska"="red", "Ukraina"="deepskyblue", "Mołdawia"= "gold", "Rosja"="green", "Węgry"="magenta", "Rumunia"="darkgrey", "Słowacja"="brown", "Białoruś"="orange")

ggplot(data=a, aes(x=id, y=proc.zach, color=Państwo)) + 
  geom_point(size=4) +
  geom_path( size = 2)+
  scale_color_manual(values = kolory)+
  scale_y_continuous(labels = percent_format(accuracy = 5L))+
  labs(color="", x="liczba dni od przekroczenia poziomu 100 zarażonych", y="dzienny wzrost zachorowań",
       title="Dzienny przyrost nowych przypadków Covid-19",
       subtitle = paste( "stan na", format(as.Date(UA1$data), "%d/%m/%Y")),
       caption = "Żródło: European Centre for Disease Prevention and Control")+
  theme_bw()+
  theme(plot.title = element_text(hjust = 0.5), plot.subtitle = element_text(hjust = 0.5), plot.caption = element_text(hjust = 0, size = 8),
        plot.background = element_rect(colour = "grey", size = 0.5))
```

```{r}
a <- hopkins %>%
  filter(liczba.zachorowan>100)%>%
  group_by(Państwo)%>%
  mutate(id=row_number()-1) %>%
  filter(id<sum(a$Państwo=="Ukraina"))%>%
  ungroup()%>%
  select(5,6,10, 17)%>%
  filter(Państwo!="Ukraina")
```

```{r}
Ukraina1 <- obwody %>%
  group_by(data) %>%
  summarise(
    liczba.zachorowan = sum(liczba)
  ) %>%
  mutate(Państwo = "Ukraina")%>%
  filter(liczba.zachorowan>100)%>%
  mutate(id=row_number()-1)
```
```{r}
test <-rbind(a, Ukraina1)
```


```{r fig.width=7, fig.height=7, include=F}
kolory <- c("Polska"="red", "Ukraina"="mediumblue", "Mołdawia"= "gold", "Rosja"="springgreen4", "Węgry"="darkorchid3", "Rumunia"="darkgrey", "Słowacja"="brown", "Białoruś"="chocolate3")
#png("sąsiedzi.png", units="in", width=9, height=5, res=600)
ggplot(data=test, aes(x=id, y=liczba.zachorowan, fill=Państwo))+
  geom_bar(stat="identity")+
  facet_wrap(~Państwo, ncol=3) +
  scale_color_manual(values = kolory, aesthetics = "fill")+
  geom_hline(yintercept = max(Ukraina1$liczba.zachorowan), linetype="dashed", color="mediumblue")+
  coord_cartesian(ylim=c(100,max(test$liczba.zachorowan)))+
  labs(x="liczba dni od przekroczenia 100 przypadków Covid-19", y="liczba zarażeń",
       title = "Wzrost przypadków Covid-19 na Ukrainie w porównaniu do sąsiadów",
       #subtitle = paste( "stan na", format(as.Date(UA1$data), "%d/%m/%Y")),
       caption = "Źródło: Center for Systems Science and Engineering at Johns Hopkins University")+
  theme_bw()+
  theme(legend.position = "none", plot.caption = element_text( size = 8), plot.title = element_text(hjust = 0.5), plot.subtitle = element_text(hjust = 0.5),
        plot.background = element_rect(colour = "grey", size = 0.5))
#dev.off()
```

***

```{r}
a <- hopkins %>%
  filter(liczba.zachorowan>100)%>%
  group_by(Państwo)%>%
  mutate(id=row_number()-1)
a <- a %>%
  #filter(id<sum(a$Państwo=="Ukraina"))%>%
  ungroup()%>%
  select(5,16,10, 17)%>%
  filter(Państwo!="Ukraina")
# to jeszcze do przemyślenia, którą metodę wybrać. Filtrować dane czy na poziomie coord_cartesian
```


```{r}
Ukraina2 <- obwody %>%
  group_by(data) %>%
  summarise(
    liczba.zachorowan = sum(liczba)
  ) %>%
  mutate(Państwo = "Ukraina")%>%
  mutate(proc.zach = (liczba.zachorowan/lag(liczba.zachorowan, default = first(liczba.zachorowan)))-1) %>%
  filter(liczba.zachorowan>100) %>%
  mutate(id=row_number()-1)%>%
  select(1,4,3,5)
```
```{r}
test2 <-rbind(a, Ukraina2)
```

```{r message=F, include=F}
kolory <- c("Polska"="red", "Ukraina"="mediumblue", "Mołdawia"= "gold", "Rosja"="springgreen4", "Węgry"="darkorchid3", "Rumunia"="darkgrey", "Słowacja"="brown", "Białoruś"="chocolate3")
#png("dynamika.png", units="in", width=9, height=5, res=600)
ggplot(data=test2, aes(x=id, y=proc.zach, color=Państwo))+
  #geom_point()+
  geom_smooth(se=F)+
  #facet_wrap(~Państwo, ncol=3) +
  scale_color_manual(values = kolory, aesthetics = "color")+
  coord_cartesian(ylim=c(0,0.5), xlim = c(0, sum(test2$Państwo=="Ukraina")-1))+
  scale_y_continuous(labels = scales::percent_format(accuracy = 1))+
  labs(x="liczba dni od przekroczenia 100 przypadków Covid-19", y="dzienny wzrost",
       color="",
       title = "Dynamika wzrostu przypadków Covid-19 na Ukrainie w porównaniu do sąsiadów",
       #subtitle = paste( "stan na", format(as.Date(UA1$data), "%d/%m/%Y")),
       caption = "Źródło: Center for Systems Science and Engineering at Johns Hopkins University")+
  theme_bw()+
  theme(legend.position = "right", plot.caption = element_text( size = 8), plot.title = element_text(hjust = 0.5), plot.subtitle = element_text(hjust = 0.5),
        plot.background = element_rect(colour = "grey", size = 0.5))
#dev.off()
```


***

```{r include=F}

kraje <- c("Ukraina", "Niemcy", "Włochy", "Hiszpania", "Wielka Brytania", "Holandia", "Polska", "Belgia", "Szwecja", "Szwajcaria", "Francja")


```

```{r}
UE <- covid %>%
  filter(liczba.zachorowan>100)%>%
  filter(Państwo %in% kraje)%>%
  # to jest jeszcze do weryfikacji, czy nie będzie generować błędów
  separate(indeks, into= c("a", "b", "c"), sep = "_")%>%
  filter(a=="")%>%
  select(-c(1:3))

```

```{r}
UE <- UE %>%
  group_by(Państwo)%>%
  mutate(id=row_number()-1) %>%
  filter(id<sum(UE$Państwo=="Ukraina"))%>%
  ungroup()%>%
  filter(id==max(id))%>%
  filter(Państwo!="Ukraina")%>%
  select(5,9,16)

```

```{r}
Ukraina2 <- obwody %>%
  group_by(data) %>%
  summarise(
    liczba.zachorowan = sum(liczba)
  ) %>%
  mutate(Państwo = "Ukraina")%>%
  filter(liczba.zachorowan>100)%>%
  mutate(id=row_number()-1)%>%
  select(-1)%>%
  filter(id==max(id))
```

```{r}
test2 <- rbind(UE, Ukraina2)
test2 <-   mutate(test2, UA= Państwo=="Ukraina")
```


```{r fig.width=7, fig.height=5, include=F}
kolory2 <- c("TRUE"="orange", "FALSE"="grey")

ggplot(data=test2,aes(x=Państwo, y=liczba.zachorowan, fill=UA, group=UA))+
  geom_point(color="blue", size=2)+
  geom_point(data=test2[11,], color="orange", size=3)+
  geom_label_repel(aes(fill=UA, label=Państwo), hjust=-0.1)+
  scale_fill_manual(values = kolory2)+
  labs(x="", y="liczba potwierdzonych przypadków",
       fill="",
       title = paste("Liczba zarażonych Covid-19 po", max(test2$id), "dniach od przekroczenia \npoziomu 100 potwierdzonych przypadków"),
       caption = "Źródło: Center for Systems Science and Engineering at Johns Hopkins University, Ministerstwo Zdrowia Ukrainy")+
  theme_bw()+
  theme(legend.position = "none", axis.text.x = element_blank(), axis.ticks.x = element_blank(), plot.caption = element_text( size = 8), plot.title = element_text(hjust = 0.5), plot.subtitle = element_text(hjust = 0.5),
        plot.background = element_rect(colour = "grey", size = 0.5))
```

***

#### Porównanie wzrostu zarażeń po osiągnięciu poziomu 1000 przypadów na Ukrainie, państwach sąsiadujących oraz wybranych państwach europejskich

```{r}
sasiedzi.1000 <- hopkins %>%
  filter(liczba.zachorowan>1000)

sasiedzi.1000 <- sasiedzi.1000 %>%
  group_by(Państwo)%>%
  mutate(id=row_number()-1) %>%
  filter(id<sum(sasiedzi.1000$Państwo=="Ukraina"))%>%
  ungroup()%>%
  select(5,6,10, 17)%>%
  filter(Państwo!="Ukraina")
```

```{r}
Ukraina3 <- obwody %>%
  group_by(data) %>%
  summarise(
    liczba.zachorowan = sum(liczba)
  ) %>%
  mutate(Państwo = "Ukraina")%>%
  filter(liczba.zachorowan>1000)%>%
  mutate(id=row_number()-1)
```
```{r}
test3 <-rbind(sasiedzi.1000, Ukraina3)%>%
  filter(Państwo!="Węgry")%>%
  filter(Państwo!="Słowacja")
```


```{r fig.width=7, fig.height=7}
kolory <- c("Polska"="red", "Ukraina"="mediumblue", "Mołdawia"= "gold", "Rosja"="springgreen4", "Węgry"="darkorchid3", "Rumunia"="darkgrey", "Słowacja"="brown", "Białoruś"="chocolate3")
#png("sąsiedzi.png", units="in", width=9, height=5, res=600)
ggplot(data=test3, aes(x=id, y=liczba.zachorowan, fill=Państwo))+
  geom_bar(stat="identity")+
  facet_wrap(~Państwo, ncol=3) +
  scale_color_manual(values = kolory, aesthetics = "fill")+
  coord_cartesian(ylim=c(1000,max(test3$liczba.zachorowan)))+
  geom_hline(yintercept = max(Ukraina3$liczba.zachorowan), linetype="dashed", color="mediumblue")+
  #scale_x_continuous(breaks=seq(0, max(b$id), by = 1))+
  labs(x="liczba dni od przekroczenia 1000 przypadków Covid-19", y="liczba zarażeń",
       title = "Wzrost przypadków Covid-19 na Ukrainie w porównaniu do sąsiadów",
       #subtitle = paste( "stan na", format(as.Date(max(test3$data)), "%d/%m/%Y")),
       caption = "Źródło: Center for Systems Science and Engineering at Johns Hopkins University, Ministerstwo Zdrowia Ukrainy")+
  theme_bw()+
  theme(legend.position = "none", plot.caption = element_text( size = 8), plot.title = element_text(hjust = 0.5), plot.subtitle = element_text(hjust = 0.5),
        plot.background = element_rect(colour = "grey", size = 0.5))
#dev.off()
```

***


```{r}
a <- hopkins %>%
  filter(liczba.zachorowan>1000)%>%
  group_by(Państwo)%>%
  mutate(id=row_number()-1)
a <- a %>%
  #filter(id<sum(a$Państwo=="Ukraina"))%>%
  ungroup()%>%
  select(5,16,10, 17)%>%
  filter(Państwo!="Ukraina")
```


```{r}
Ukraina2 <- obwody %>%
  group_by(data) %>%
  summarise(
    liczba.zachorowan = sum(liczba)
  ) %>%
  mutate(Państwo = "Ukraina")%>%
  mutate(proc.zach = (liczba.zachorowan/lag(liczba.zachorowan, default = first(liczba.zachorowan)))-1) %>%
  filter(liczba.zachorowan>1000) %>%
  mutate(id=row_number()-1)%>%
  select(1,4,3,5)
```
```{r}
test4 <-rbind(a, Ukraina2) %>%
  filter(Państwo!="Węgry"&Państwo!="Słowacja")
# 11 kwietnia już chyba będzie można dodać Białoruś.
```

```{r message=F, warning=F}
kolory <- c("Polska"="red", "Ukraina"="mediumblue", "Mołdawia"= "gold", "Rosja"="springgreen4", "Węgry"="darkorchid3", "Rumunia"="darkgrey", "Słowacja"="brown", "Białoruś"="chocolate3")
#png("sąsiedzi.png", units="in", width=9, height=5, res=600)
ggplot(data=test4, aes(x=id, y=proc.zach, color=Państwo))+
  #geom_point()+
  geom_smooth(se=F)+
  #facet_wrap(~Państwo, ncol=3) +
  scale_color_manual(values = kolory, aesthetics = "color")+
  coord_cartesian(xlim=c(0,sum(test4$Państwo=="Ukraina")-1))+
  scale_y_continuous(labels = scales::percent_format(accuracy = 1))+
  labs(x="liczba dni od przekroczenia 1000 przypadków Covid-19", y="dzienny wzrost",
       color="",
       title = "Dynamika wzrostu przypadków Covid-19 na Ukrainie w porównaniu do sąsiadów",
       #subtitle = paste( "stan na", format(as.Date(UA1$data), "%d/%m/%Y")),
       caption = "Źródło: Center for Systems Science and Engineering at Johns Hopkins University")+
  theme_bw()+
  theme(legend.position = "right", plot.caption = element_text( size = 8), plot.title = element_text(hjust = 0.5), plot.subtitle = element_text(hjust = 0.5),
        plot.background = element_rect(colour = "grey", size = 0.5))
#dev.off()
```

***


```{r include=F}

kraje <- c("Ukraina", "Niemcy", "Włochy", "Hiszpania", "Wielka Brytania", "Holandia", "Polska", "Belgia", "Szwecja", "Szwajcaria", "Francja")
```


```{r}
UE2 <- covid %>%
  filter(liczba.zachorowan>1000)%>%
  filter(Państwo %in% kraje)%>%
  # to jest jeszcze do weryfikacji, czy nie będzie generować błędów
  separate(indeks, into= c("a", "b", "c"), sep = "_")%>%
  filter(a=="")%>%
  select(-c(1:3))

```

```{r}
UE2 <- UE2 %>%
  group_by(Państwo)%>%
  mutate(id=row_number()-1) %>%
  filter(id<sum(UE2$Państwo=="Ukraina"))%>%
  ungroup()%>%
  filter(id==max(id))%>%
  filter(Państwo!="Ukraina")%>%
  select(5,9,16)

```

```{r}
Ukraina3 <- obwody %>%
  group_by(data) %>%
  summarise(
    liczba.zachorowan = sum(liczba)
  ) %>%
  mutate(Państwo = "Ukraina")%>%
  filter(liczba.zachorowan>1000)%>%
  mutate(id=row_number()-1)%>%
  select(-1)%>%
  filter(id==max(id))
```

```{r}
test3 <- rbind(UE2, Ukraina3)
test3 <-   mutate(test3, UA= Państwo=="Ukraina")
```



```{r fig.width=7, fig.height=5}
kolory2 <- c("TRUE"="orange", "FALSE"="grey")

ggplot(data=test3,aes(x=Państwo, y=liczba.zachorowan, fill=UA, group=UA))+
  geom_point(color="blue", size=2)+
  geom_point(data=test3[11,], color="orange", size=3)+
  geom_label_repel(aes(fill=UA, label=Państwo), hjust=-0.1)+
  scale_fill_manual(values = kolory2)+
  labs(x="", y="liczba potwierdzonych przypadków",
       fill="",
       title = paste("Liczba zarażonych Covid-19 po", max(test3$id), "dniach od przekroczenia \npoziomu 1000 potwierdzonych przypadków"),
       caption = "Źródło: Center for Systems Science and Engineering at Johns Hopkins University, Ministerstwo Zdrowia Ukrainy")+
  theme_bw()+
  theme(legend.position = "none", axis.text.x = element_blank(), axis.ticks.x = element_blank(), plot.caption = element_text( size = 8), plot.title = element_text(hjust = 0.5), plot.subtitle = element_text(hjust = 0.5),
        plot.background = element_rect(colour = "grey", size = 0.5))
```
